【裁判字號】    99,家訴,52
【裁判日期】    990817
【裁判案由】    宣告分別財產制
【裁判全文】
臺灣高雄地方法院民事判決              99年度家訴字第52號
原      告  台新國際商業銀行股份有限公司
法定代理人  甲○○
被      告  丙○○
被      告  乙○○
上列當事人間請求宣告分別財產制事件，本院於民國99年8 月3
日言詞辯論終結，判決如下：
    主  文
被告丙○○與被告乙○○間之夫妻財產制應改用分別財產制。
訴訟費用由被告負擔。
    事實及理由
一、本件原告起訴主張：原告與被告丙○○等間清償債務強制執
    行事件，業獲台灣台南地方法院核發債權憑證在案，債務人
    等迄今仍未清償，計尚欠原告本金新臺幣（下同）453,453
    元，及自民國92年3 月2 日起至清償日止按年息百分之16計
    算之利息。次查被告丙○○與被告乙○○目前婚姻關係仍存
    在，經高雄地方法院登記處99法登字第15號函所示，被告丙
    ○○與被告乙○○迄今未向法院聲請辦理夫妻分別財產契約
    登記。為此，爰依依民法第1011條之規定，提起本訴，並聲
    明：如主文所示。
二、被告丙○○則以：伊沒有簽過本票，伊不認識丁○○等語置
    辯。
三、被告乙○○則以：伊不知何謂分別財產制，伊沒有在登記處
    登記為分別財產制等語置辯。
四、按夫妻未以契約訂立夫妻財產制者，除本法另有規定外，以
    法定財產制，為其夫妻財產制；債權人對於夫妻一方之財產
    已為扣押，而未得受清償時，法院因債權人之聲請，得宣告
    改用分別財產制，民法第1005條、第1011條分別定有明文。
    所謂未得受清償，包括全無可扣押之物或所扣押之物數量不
    足及所扣押之財產不足清償該為扣押之債權人債權等情形（
    最高法院89年度臺上字第854 號判決參照）。
五、經查：
  (一)原告主張被告丙○○與被告乙○○現為夫妻，且渠等婚後並
    未以契約約定夫妻財產制，及被告丙○○積欠原告之債務，
    經原告聲請強制執行，未獲清償等情，業據其提出戶籍謄本
    、臺灣臺南地方法院債權憑證、本院登記處函文各1 份為證
    ，並經本院依職權調取本院92年度票字第13176 號卷、台灣
    台南地方法院96年執字第87454 號卷，核閱無誤，堪信為真
    實。雖被告辯稱，伊未簽過本票云云，然此僅係被告對原告
    另訴請求本票債權不存在之訴，而非本院就本件宣告分別財
    產制，所得審究。綜上，本院審酌上開事證，認原告主張，
    信而有徵。
  (二)是以被告丙○○、乙○○既以法定財產制為其夫妻財產制，
    且被告丙○○之財產經強制執行仍無法滿足原告之債權，從
    而，揆諸前開規定，原告本於民法第1011條之規定，訴請本
    院宣告被告丙○○、乙○○間之夫妻財產制應改用分別財產
    制，為有理由，應予准許。
六、據上論結，本件原告之訴為有理由，依民事訴訟法第78條、
    第85條第1 項，判決如主文。
中    華    民    國    99    年    8     月    17    日
                  家事法庭  法  官  何清富
以上正本係照原本作成。
如對本判決上訴，須於判決送達後20日之不變期間內，向本院提
出上訴狀。
中    華    民    國    99    年    8     月    17    日
                            書記官  葉彥伶

司法院資訊處製作；財團法人民間司法改革基金會備份。
